臺灣高等法院民事裁定　　　　　　　　　96年度抗字第1036號
抗　告　人　國泰建設股份有限公司
法定代理人　乙○○
代　理　人　傅祖聲律師
　　　　　　許修豪律師
　　　　　　任芳儀律師
上列抗告人與相對人甲○○間假處分事件，對於中華民國九十六
年五月二十一日台灣台北地方法院九十六年度裁全字第六五一五
號裁定，提起抗告，本院裁定如下：
    主  文
原裁定廢棄。
抗告人以新台幣陸拾萬元或等值之國泰世華商業銀行股份有限公
司敦南分行一年期無記名可轉讓定期存單供擔保後，相對人即不
得利用報紙、雜誌、傳單、電視、廣播、網路或其他媒介，散布
足以損害抗告人商譽、信用或其他權益之消息、文字或圖片。
聲請及抗告費用均由相對人負擔。
    理  由
一、原裁定意旨略以：「本件聲請人（本件抗告人）主張相對人
    甲○○前揭刊登報載行為已侵害其公司之信譽云云，固據其
    提出相關報紙影本等件為憑，然查，本件既屬此項定暫時狀
    態之假處分聲請，且相對人已曾於民國（下同）九十五至九
    十六年間分別以報紙頭版登載之方式，刊登聲明，故聲請人
    應對於相對人「將來」有可能之其他登載行為，會造成聲請
    人有何急迫之危險或該登載行為，所造成聲請之商譽損害，
    提出得以即時調查之證據以釋明之，然就此部分，並未見聲
    請人釋明；再者，聲請人前揭釋明之欠缺，並不因其願供擔
    保而得以補足。是聲請人本件聲請，即屬無從准許，應予駁
    回。」等語。
二、抗告意旨略以：「(一)抗告人於聲請狀中，已就定暫時狀態之
    請求及原因釋明在案，且就相對人將來有可能之其他登載行
    為亦提出釋明。又本件定暫時狀態之假處分釋明之要求，僅
    需使法院得薄弱之心證，即為已足。(二)原裁定對於抗告人之
    釋明要求，並不合理。」等語。並聲明：(一)原裁定廢棄。(二)
    抗告人願以現金或等值之國泰世華商業銀行股份有限公司敦
    南分行一年期無記名可轉讓定期存單供擔保，請求命相對人
    自即日起，不得利用報紙、雜誌、傳單、電視、廣播、網路
    或其他媒介，散布足以損害聲請人商譽、信用或其他權益之
    消息、文字或圖片。」等語。
三、按債權人就金錢請求以外之請求，欲保全強制執行者，得聲
    請假處分。假處分，非因請求標的之現狀變更，有日後不能
    強制執行，或甚難執行之虞者，不得為之。又於爭執之法律
    關係，為防止發生重大之損害或避免急迫之危險或有其他相
    類之情形而有必要時，得聲請為定暫時狀態之處分。前項裁
    定，以其本案訴訟能確定該爭執之法律關係者為限。而債權
    人均應就其「請求之原因」及「假處分或定暫時狀態處分之
    原因」加以釋明，且兩者缺一不可。民事訴訟法第五百三十
    二條、第五百三十三條、第五百三十八條第一、二項、第五
    百二十六條第一項定有明文。又所謂釋明，係指提出能即時
    調查之證據，使法院生事實大概如此之心證而言，且上開釋
    明如有不足，而債權人陳明願供擔保或法院認為適當者，法
    院始得定相當之擔保，命供擔保後為假處分或定暫時狀態處
    分。
四、本件抗告人於原法院聲請主張：「相對人甲○○四處陳情並
    散發資料，誣指抗告人竊佔公有土地之不實指控，嗣經台灣
    高雄地方法院檢察署作成不起訴處分（九十一年度偵字第一
    五三四三號）確定，相對人仍多次分別於聯合報及聯合晚報
    全國版刊登半版啟事，指控抗告人官商勾結等情，已嚴重損
    及聲請人之商譽。」等語，並據其提出相關報紙影本等件為
    憑，已足釋明假處分之請求原因。又查，相對人於原法院所
    陳述「相對人無視於不起訴處分之確定，而仍於九十五年五
    月九日、十月三十日，分別於聯合報、聯合晚報全國版刊登
    半版啟事，標題霖園企業國泰建設官商勾結盜賣公地建售違
    建偽造土地所有權狀敬告各界等類似內容，嚴重損及抗告人
    之良好商譽。且針對相對人兩度刊登啟事，抗告人於九十五
    年十月三十一日於證交所重大訊息公告上回應相對人所刊登
    之啟事，表示相對人之指陳與事實不符。復於九十五年十一
    月六日委託律師發函警告相對人勿再刊登此類啟事。惟相對
    人皆置之不理，仍持續於九十五年十一月二十一日，及九十
    六年三月二十六日分別於聯合報及聯合晚報全國版刊登半版
    啟事，指控抗告人官商勾結等情，已嚴重損及抗告人之商譽
    。」等語，業據抗告人提出民事判決書、不起訴處分書、相
    關報紙影本、證交所重大訊息公告、誹謗刑事自訴狀等資料
    在卷可稽。據此，應足堪認抗告人上開陳述為真實。細繹上
    開事實，就相對人登報啟事之內容，既有業經台灣高雄地方
    法院檢察署所作成不起訴處分確定之事實，且理由內亦顯示
    抗告人並無竊佔事實而純係民事糾葛，然相對人竟無視該確
    定不起訴處分，而仍連續兩次為刊登，後雖經抗告人於證交
    所重大訊息公告上回應及委託律師發函警告相對人勿再刊登
    ，卻仍無法阻止嗣後又兩次之刊登啟事，顯見相對人對抗告
    人之刊登行為，具有繼續性，並無停止之跡象，是應可認為
    相對人未來仍有對抗告人重複為刊登行為之高度可能。再者
    ，相對人於報紙上持續刊登不實啟事，就次數及內容論之，
    應足以誤導大眾認為抗告人有盜賣國土等行為，勢將使大眾
    對抗告人之信用、商譽心生疑慮，日後抗告人雖得以訴訟請
    求損害賠償，然於訴訟結果確定前，若持續容任相對人於報
    紙刊登不實啟事或利用任何其他媒介，以文字或圖片繼續散
    布損害抗告人商譽及信用之消息，對抗告人所造成之損害，
    終將難以防免、填補、估計。況且如准許定暫時狀態，雖對
    相對人之言論不免產生窒礙，然相對人所為行為既有涉及刑
    事誹謗罪責及民事侵權行為之疑慮，且參酌上開不起訴處分
    之說明，相對人之言論是否確屬言論自由之保障範圍，自有
    高度爭議。且縱相對人對此仍有爭執，亦有訴訟制度可資運
    用，不必然需以登報方式方能尋求救濟。從而限制相對人不
    得刊登之行為，對相對人應無重大之不利益可言。是抗告人
    於原法院以其所提事證，應足以釋明「相對人未來仍有對抗
    告人重複為刊登」、「有何為避免重大之損害及避免急迫之
    危險或有其他相類之情形而有必要」之事實，應足使本院產
    生得予假處分之心證，而抗告人並陳明願提供擔保以補釋明
    之不足。則參酌美國法院核發暫時性禁止令之實務運作中所
    認定基本要件為：勝訴可能性、無法彌補之損害、利益衡平
    與公共利益等要件，本件應有於抗告人提供擔保後，對於相
    對人為如主文所示假處分之必要。抗告人聲請假處分，即有
    理由，應予准許。
五、又關於擔保金，本院參酌如為定暫時狀態之假處分後，相對
    人所可能之損害，因相對人涉及刑事誹謗罪責，且相對人如
    對抗告人有刑事、民事上之爭執，依法自可向法院起訴行使
    其權利，足見暫不登報等不致因而影響相對人之權益。是以
    對相對人假處分之限制，應無造成相對人重大損害可言。是
    本院認由抗告人提供新台幣六十萬元或等值之國泰世華商業
    銀行股份有限公司敦南分行一年期無記名可轉讓定期存單，
    應即可補足抗告人釋明之不足。
六、綜上所述，本院認為抗告人於聲請狀內之陳述及所提事證，
    仍可資為「相對人未來仍有對抗告人重複為刊登行為」「為
    避免重大之損害及避免急迫之危險或有其他相類之情形而有
    必要」等事實之釋明，並非欠缺釋明，而係釋明不足。從而
    ，抗告人既已陳明願供擔保以補釋明之不足，就本件假處分
    之聲請，即屬有據。是原裁定未予詳查，逕行駁回抗告人之
    聲請，顯有未洽。抗告意旨執此指摘原裁定不當，求為廢棄
    ，為有理由。應由本院將原裁定廢棄，並自為如裁定主文所
    示。
七、據上論結，本件抗告為有理由，爰裁定如主文。
中　　華　　民　　國　　96　　年　　7 　　月　　9 　　日
                    民事第三庭
                        審判長法　官   林敬修
　　　　　　　　　　　  　　　法　官   黃騰耀
　　　　　　　　　　　  　　　法　官   藍文祥
正本係照原本作成。
本裁定除以適用法規顯有錯誤為理由，並經本院許可外，不得再
抗告。如提起再抗告，應於收受後10日內委任律師為訴訟代理人
向本院提出再抗告狀。並繳納再抗告費新台幣一千元。
中　　華　　民　　國　　96　　年　　7 　　月　　10　　日
                              書記官   顧倪淑貞
